【裁判字號】    98,訴,1792
【裁判日期】    981109
【裁判案由】    確認股東關係不存在
【裁判全文】
臺灣高雄地方法院民事判決              98年度訴字第1792號
原      告  戊○○
被      告  億維實業有限公司
法定代理人  丁○○
            甲○○
                        號
            乙○○○
上列當事人間請求確認股東關係不存在事件，經本院於民國98年
11月2 日言詞辯論終結，判決如下：
    主      文
確認兩造間之股東關係不存在。
訴訟費用由被告負擔。
    事實及理由
一、按解散之公司除因合併、分割或破產而解散外，應行清算；
    有限公司之清算，以全體股東為清算人。公司法第24條、第
    113 條準用同法第79條分別定有明文。查，被告於民國90年
    11月12日為解散登記，有經濟部中部辦公室98年8 月19日經
    中三字第09834825570 號書函暨所附被告歷次變更登記表1
    份（本院審卷第55至59頁）可按，揆諸前開規定，自應以被
    告之全體股東為清算人。又被告丙○○○已於98年9 月17日
    死亡，有丙○○○個人基本資料查詢結果1 紙（本院審卷第
    68 頁 ）可考，並本件為原告與被告間股東身分關係存否之
    爭執涉訟，是自應以除原告及丙○○○以外之股東，即丁○
    ○、甲○○、乙○○○為被告之法定代理人，合先敘明。
二、原告主張：伊從未投資被告，亦未曾受被告之盈餘分配，被
    告竟持伊為辦理投保勞、健保而留存之身分證影本及印章，
    未經同意，逕為被告股東之登記。嗣因被告積欠稅捐，法務
    部行政執行署高雄行政執行處（下稱高雄行政執行處）向伊
    追繳稅款，致法律上地位有受侵害之危險，有確認兩造間股
    東關係不存在之法律上利益。並聲明：確認兩造間之股東關
    係不存在。
三、被告則以：原告確實未出資，亦未受有被告之盈餘分配，當
    時係為符合設立公司之要件，而將之登記為股東等語。
四、按確認法律關係之訴，非原告有即受確認判決之法律上利益
    者，不得提起之，民事訴訟法第247 條第1 項定有明文。所
    謂即受確認判決之法律上利益，係指法律關係存否不明確，
    原告在法律上之地位有不安之狀態存在或受侵害之危險，而
    此種不安之狀態或危險，能以確認判決除去者而言（最高法
    院52年台上字第1240號判例意旨參照）。原告主張其非被告
    股東，然原告為登記簿冊上之被告股東，而遭高雄行政執行
    處以其為被告清算人為由，命令到場報告財產狀況，有執行
    命令1 紙（見本院審卷第93頁）可查，堪認兩造間股東法律
    關係之存否確屬不明確，並致原告法律上地位處於不安狀態
    ，如不訴請確認，原告在私法上之地位將有受侵害之危險，
    而此種受侵害之危險，能以確認判決除去，則原告提起本件
    確認之訴以排除此項危險，即有確認之法律上利益，先予敘
    明。
五、經查，原告主張前揭事實，業據被告法定代理人即董事乙○
    ○○到庭陳稱：原告確實未出資，亦未受有被告之盈餘分配
    ，僅曾短暫受僱被告，而被告實際經營及處理事務之人為甲
    ○○等語；且被告股東即實際經營人甲○○亦到庭稱：原告
    並未出資，只是人頭而已，當時只是為了要符合公司申請手
    續，始登記原告為股東等語，經核相符，並有經濟部中部辦
    公室98年8 月14日經中三字第09834821590 號書函暨所附被
    告登記案卷1 宗（見本院審卷第16至54頁）、勞工保險局98
    年8 月17日保承資字第09810305310 號函暨所附原告投保資
    料1 份（見本院審卷第63、64頁）等在卷可按。據此，足認
    原告未參與被告出資，與被告間並無成立股東關係之合意，
    是兩造間之股東關係並不存在乙情，堪予認定。
六、綜上所述，原告依民事訴訟法第247 條規定，請求確認兩造
    之股東關係不存在，為有理由，應予准許。
七、據上論結，本件原告之訴為有理由，依民事訴訟法第78條，
    判決如主文。
中    華    民    國    98    年    11    月     9    日
                  民事第五庭  法  官  洪榮家
正本係照原本作成。
如不服本判決，應於送達後20日內，向本院提出上訴狀並表明上
訴理由，如於本判決宣示後送達前提起上訴者，應於判決送達後
10日內補提上訴理由書（須附繕本）。
中    華    民    國    98    年    11    月     9    日
                              書記官  胡美儀


司法院資訊處製作；財團法人民間司法改革基金會備份。
